【裁判字號】    99,上易,298
【裁判日期】    990520
【裁判案由】    贓物
【裁判全文】
臺灣高等法院高雄分院刑事判決         99年度上易字第298號
上  訴  人
即  被  告  乙○○
上列上訴人因贓物案件，不服臺灣高雄地方法院98年度易字第15
33號中華民國99年1 月28日第一審判決（起訴案號：臺灣高雄地
方法院檢察署98年度偵字第3440號），提起上訴，本院判決如下
：
     主  文
上訴駁回。
     事  實
一、乙○○前因強制性交、傷害案件，經台灣高雄地方法院91年
    度訴字第509 號判處有期徒刑5 年、4 月，應執行有期徒刑
    5 年2 月，嗣因減刑，經本院96年度聲減字第2191號裁定減
    為有期徒刑5 年、2 月，應執行有期徒刑5 年，於97年2 月
    1 日縮短刑期假釋出監，甫於97年6 月22日因假釋期滿未經
    撤銷視為執行完畢，仍不知悔改。緣邱春德（已經原審判決
    確定）於97年12月5 日18時30分前某時，騎乘機車搭載吳政
    恩行經高雄縣美濃鎮○○路時，竟基於教唆夜間侵入住宅竊
    盜之犯意，告知吳政恩位於高雄縣美濃鎮○○路一段127 巷
    3 號之甲○○住處，該戶人家會於每週五晚間外出擺夜市而
    無人在家，教唆吳政恩至甲○○上開住處行竊。吳政恩（已
    經原審判決確定）得知上開訊息後，竟意圖為自己不法之所
    有，於同日夜間18時30分許，獨自前往甲○○上址住處，由
    後門侵入甲○○住宅，竊取甲○○所有之金項鍊2 條、白金
    項鍊1 條、戒指5 只、金元寶1 個、現金新台幣（下同）5,
    000 元、鑽石5 顆、美金65元、50元紀念鈔1 張、10元硬幣
    紀念幣4 個、新加坡硬幣10分1 個、鈦金屬手環1 個、手鍊
    裝飾品1 條、別針1 個等物得手離開後，告知邱春德其行竊
    之事。再於97年12月6 日某時，由邱春德駕車搭載吳政恩前
    往高雄縣鳳山市某不詳金飾店變賣上開竊得之金飾、美金，
    得款約6 萬1000元後，由吳政恩陸續分款共2 萬5,000 元現
    金給邱春德。惟邱春德認為吳政恩竊得財物之價值不止於此
    ，乃找人向吳政恩索討贓款，吳政恩遂於97年12月12日某時
    ，在高雄縣美濃鎮○○路○段306 號乙○○經營之卡拉OK店
    內，委請乙○○出面協調，並將上開竊得財物中之白金項鍊
    1 條、白金鑽戒2 只、別針1 個交予乙○○作為報酬，乙○
    ○明知吳政恩交付之物品係贓物，仍基於收受贓物之犯意，
    而收受之。吳政恩嗣後因乙○○未能擺平，畏懼遭受報復，
    乃於97年12月15日，在有偵查犯罪權限之機關或人員尚未發
    覺其為上開竊案之犯罪行為人前，主動向警方自首供承上情
    ，並接受裁判。經警循線於97年12月15日19時15分許，在高
    雄縣美濃鎮○○街58號，扣得50元紀念鈔1 張、10元硬幣紀
    念幣4 個、新加坡硬幣10分1 個、鈦金屬手環1 個、手鍊裝
    飾品1 條等物；復於同日22時許，在乙○○位於高雄縣美濃
    鎮○○路○段306 號住處，扣得白金項鍊1 條、白金鑽戒2
    只、別針1 個等物，始悉上情。
二、案經甲○○訴由高雄縣政府警察局旗山分局報請臺灣高雄地
    方法院檢察署檢察官偵查起訴。
    理  由
壹、程序方面（證據能力之判斷）：
一、證人即同案被告吳政恩於警詢中陳述之證據能力：
    按被告以外之人於檢察事務官、司法警察官或司法警察調查
    中所為之陳述，與審判中不符時，其先前之陳述具有較可信
    之特別情況，且為證明犯罪事實存否所必要者，得為證據，
    刑事訴訟法第159 條之2 定有明文。證人即同案被告吳政恩
    於警詢時證稱：伊拿白金項鍊1 條、白金鑽戒2 只、別針1
    個給乙○○，是伊要乙○○幫伊處理伊與邱春德分贓問題，
    乙○○知道伊拿給他之物品是贓物，伊有告知乙○○等語（
    見臺灣高雄地方法院98年度偵字第3440號卷《下稱偵查卷》
    第11頁），惟於原審法院審理時改證稱：伊送被告乙○○戒
    指等物時，沒有告訴乙○○那是贓物，後來伊說要請乙○○
    幫忙排解伊與邱春德之間分贓事情，乙○○沒有答應云云（
    見原審法院98年度易字第1533號卷），其先前於警詢之陳述
    ，與其於原審審理中陳述不符，本院審酌證人吳政恩於原審
    法院證述時，並不否認其警詢陳述之真實性（見原審法院卷
    第84、86頁），佐以警方於證人吳政恩警詢時，已踐行告知
    義務，查無違法取供之情事，且係證人吳政恩主動向警方自
    首所為陳述，尚未受到外界干擾，較無來自共同被告同庭在
    場之壓力而出於虛偽不實之指證，或事後串謀而故為迴護其
    他被告之機會，在客觀上應具有較可信之特別情況，且亦為
    證明其他被告犯罪事實存否所必要，依上揭規定，證人吳政
    恩於警詢中之陳述自有證據能力。
二、證人即同案被告邱春德、證人甲○○於警詢時陳述之證據能
    力：
  (一)按被告以外之人（包括證人、鑑定人、告訴人、被害人及共
    同被告等）於審判外之陳述雖不符刑事訴訟法第159 條之1
    至之4 等4 條之規定，而經當事人於審判程序同意作為證據
    ，法院審酌該言詞陳述或書面陳述作成時之情況，認為適當
    者，亦得為證據；當事人、代理人或辯護人於法院調查證據
    時，知有刑事訴訟法第159 條第1 項不得為證據之情形，而
    未於言詞辯論終結前聲明異議者，視為有前項之同意，同法
    第159 條之5 定有明文。
  (二)查證人即同案被告邱春德、證人甲○○2 人於警詢時之陳述
    ，固係被告乙○○以外之人於審判外之言詞陳述，但檢察官
    、被告乙○○於本院審理中，就證人邱春德、甲○○於警詢
    時陳述之證據能力並未聲明異議，本院審酌並無其他證據可
    認上開言詞陳述不具任意性，亦無有故為不利被告之情形，
    且上開言詞陳述均係查獲後即時所為，是其虛偽性及錯誤性
    較無可能，是依該上開言詞陳述作成時之情況，認為適當，
    依刑事訴訟法第159 條之5 第2 項規定，自得為證據。
三、證人即同案被告吳政恩於偵查中陳述之證據能力：
    按被告以外之人於偵查中向檢察官所為陳述，除顯有不可信
    之情況者外，得為證據，同法第159 條之1 第2 項定有明文
    。證人即同案被告吳政恩於檢察官偵查中所為之陳述，業經
    具結而為證述，查無檢察官在偵查時有不法取供之情形，且
    證人吳政恩業經原審法院行交互詰問程序，被告乙○○之對
    質詰問權已獲得保障，依上說明，證人吳政恩於偵查中之證
    詞自具有證據能力。
貳、實體方面：
一、訊據上訴人即被告乙○○固不否認有於97年12月12日，在其
    經營之卡拉OK店收受同案被告吳政恩交付之白金項鍊1 條、
    白金鑽戒2 只、別針1 個之事實，惟矢口否認有何收受贓物
    之犯行，辯稱：因吳政恩表示其有經營飾品買賣，故接受吳
    政恩贈與該等物品，吳政恩未告知伊該等物品之來源，伊不
    知該等物品為贓物云云。
二、經查：
  (一)警方於97年12月15日22時許，在被告乙○○位於高雄縣美濃
    鎮○○路○段306 號住所，所扣得白金項鍊1 條、白金鑽戒
    2 只、別針1 個，係同案被告吳政恩於同年12月12日在被告
    乙○○經營之上址卡拉OK店交付與被告乙○○等情，業據被
    告乙○○於偵查、原審及本院審理時供述在卷（見偵查卷第
    67頁、原審法院卷第101 頁），核與證人即同案被告吳政恩
    於偵查及原審法院證述：伊約於行竊後1 週，在卡拉OK店拿
    白金項鍊1 條、白金鑽戒2 只、別針1 個給被告乙○○等語
    （見偵查卷第71頁、原審法院卷第82頁）大致相符，並有扣
    押筆錄、扣押物品目錄表各1 份在卷為憑（見偵查卷第25至
    29頁）。
  (二)被告乙○○收受同案被告吳政恩交付上開竊得之白金項鍊1
    條、白金鑽戒2 只、別針1 個，係作為出面協調吳政恩與邱
    春德間因分贓所生糾紛之代價，被告乙○○於收受上開物品
    時，經同案被告吳政恩告知，已知悉該等物品為贓物等情，
    業據證人即同案被告吳政恩於警詢、偵查及原審法院證述：
    伊在卡拉OK店拿白金項鍊1 條、白金鑽戒2 只、別針1 個給
    乙○○，是伊要乙○○幫伊處理伊與邱春德分贓問題，乙○
    ○知道伊拿給他的物品是伊偷竊得來的，伊有告訴乙○○那
    些飾品是偷來的贓物等語（見偵查卷第11、71頁、原審法院
    卷第86頁）在卷，亦堪認定。
  (三)證人吳政恩固於原審法院審判期日改證稱：伊拿白金項鍊1
    條、白金鑽戒2 只、別針1 個給乙○○時，沒有告訴他上開
    物品是偷來的，伊要請被告乙○○幫忙排解伊與邱春德之間
    分贓之事情，乙○○沒有答應；伊於警詢及偵查中所述因伊
    有吃精神科之藥品，當時神智不清，伊於檢察官面前所述不
    實在，伊沒有告訴乙○○上開首飾與本件竊盜案有關；伊於
    警詢時有吃海洛因、安眠藥，記憶比較模糊云云（見原審法
    院卷第81、83、86頁），惟觀諸證人吳政恩97年12月15日、
    同年月16日警詢筆錄內容（見偵查卷第5 至12頁），其均能
    針對警察所提問題，逐一回答，未見有何因服用海洛因或安
    眠藥而影響其陳述之情形，且證人吳政恩於公訴人行反詰問
    時證稱：是伊主動找乙○○，請他去找邱春德，有告知他為
    何邱春德會找伊要錢，伊說是因為伊去行竊產生糾紛，項鍊
    、戒指、別針是排解的酬勞；伊忘記有無告訴乙○○說拿給
    他的物品是贓物等語（見原審法院卷第83頁），陳述已有避
    重就輕之情形，而證人吳政恩於原審法院詢問時證稱：伊去
    自首時在警詢所述邱春德與乙○○認為伊所偷得之金項鍊、
    金戒指、美金變賣所得之現金太少，應該有30幾萬元等語實
    在，乙○○向伊要錢，叫伊1 個月內要拿5 萬元出來，總共
    要拿10萬元給他，伊拿不出錢，他們不相信伊偷來之物品價
    值沒那麼多，所以伊才去自首；伊於警詢、偵訊中所述是基
    於伊之認知據實陳述，伊於警詢時所述有告訴乙○○送給他
    之物品是偷來的等語實在等語（見原審法院卷第84、85、86
    頁），證述其於警詢、偵查中所述均據實陳述。參以證人即
    同案被告邱春德於原審法院證稱：伊分得變賣金飾之2 萬5
    千元後，有找人去跟吳政恩要錢，因為伊認為他行竊取得之
    財物價值不只這樣，乙○○有找過伊，要伊不要再向吳政恩
    要錢，因為他沒有行竊得手那麼多錢等語（見原審法院卷第
    90頁），可知被告乙○○確有出面協調同案被告吳政恩與同
    案被告邱春德因分贓所生糾紛之情事，證人吳政恩上開證述
    被告乙○○沒有答應要為其排解與被告邱春德間分贓問題云
    云，顯非實在。則證人吳政恩於原審法院翻異前詞，證述其
    未告知被告乙○○交付之上開物品為贓物云云，應係事後迴
    護被告乙○○之詞，不足採信。
  (四)再者，被告乙○○對其於97年12月12日收受同案被告吳政恩
    交付之白金項鍊1 條、白金鑽戒2 只、別針1 個等物之原因
    ，於警詢時供稱：吳政恩到伊家拿鑽石飾品說要送給伊，伊
    看蠻漂亮的想要送女朋友，所以就收下，伊不知道吳政恩跟
    邱春德有何糾紛云云（見偵查卷第14至15頁），於偵查中供
    稱：97年12月間吳政恩拿白金項鍊1 條、白金鑽戒2 只、別
    針1 條送伊，他說有戒指可以給伊女朋友戴云云（見偵查卷
    第66頁），於原審法院準備程序時供稱：吳政恩送伊戒指，
    伊自己認為那是夜市買的云云（見原審法院98年度審易字第
    2509號卷第77頁），於原審法院審理時則改稱：伊收受吳政
    恩交付之白金項鍊1 條、白金鑽戒2 只、別針1 個，係因吳
    政恩說他有作飾品買賣，他沒有說上開飾品來源，沒有提及
    這些物品是作為幫他與邱春德協調之代價，後來伊有找邱春
    德協調，吳政恩只有說他欠邱春德錢云云（見原審法院卷第
    101 頁），對於吳政恩贈送其上開物品之來源、其收受之原
    因，及是否知悉吳政恩與邱春德間是否有糾紛等節，陳述均
    前後不一，足見被告乙○○辯稱其不知同案被告吳政恩交付
    之上開白金項鍊1 條、白金鑽戒2 只、別針1 個為贓物云云
    ，係事後卸責之詞，亦非可取。
  (五)綜上所述，被告乙○○所辯，顯係卸責之詞，不足採信。本
    件被告乙○○收受贓物犯行，已堪認定。
三、核被告乙○○所為，係犯刑法第349 條第1 項收受贓物罪；
    其前因強制性交、傷害案件，經原審法院91年度訴字第509
    號判處有期徒刑5 年、4 月，應執行有期徒刑5 年2 月，嗣
    因減刑，經原審法院96年度聲減字第2191號裁定減為有期徒
    刑5 年、2 月，應執行有期徒刑5 年，於97年2 月1 日縮短
    刑期假釋出監，甫於97年6 月22日因假釋期滿未經撤銷視為
    執行完畢，有臺灣高等法院被告前案紀錄表各1 份在卷可憑
    ，被告受有期徒刑執行完畢後，於5 年內故意再犯本件有期
    徒刑以上之罪，為累犯，應依法加重其刑。
四、原審因依刑法第349 條第1 項、第47條第1 項、第41條第1
    項前段，刑法施行法第1 條之1 之規定，並審酌被告乙○○
    明知被告吳政恩所交付之白金項鍊1 條、白金鑽戒2 只、別
    針1 個均為贓物，仍收受作為協調同案被告吳政恩、邱春德
    間分贓糾紛之代價，且犯後飾詞卸責，未見悔意，惟其於警
    方至其住處執行搜索時，主動將收受之贓物交付警方，有扣
    押筆錄及扣押物品目錄表各1 份在卷為憑（見偵查卷第25至
    29頁），使告訴人得以取回失竊之部分財物等一切情狀，量
    處有期徒刑3 月。並考量被告乙○○職業農、教育程度高職
    畢業、家庭經濟狀況貧寒等情形，有警詢筆錄之受詢問人欄
    之記載為憑（見偵查卷第5 、13頁），諭知被告乙○○所處
    有期徒刑如易科罰金，以新台幣1000元折算1 日。認事用法
    ，核無不合，量刑亦屬妥適。被告上訴意旨，仍執前詞，否
    認犯罪，指摘原判決不當，為無理由，應予駁回。
五、同案被告吳政恩、邱春德已經原審判決確定。
據上論結，應依刑事訴訟法第368 條，判決如主文。
本案經檢察官方娜蓉到庭執行職務。
中    華    民    國    99    年    5     月    20    日
                  刑事第五庭
                             審判長法  官  曾永宗
                                   法  官  蔡廣昇
                                   法  官  任森銓
以上正本證明與原本無異。
不得上訴。
中    華    民    國    99    年    5     月    20    日
                                   書記官  呂素珍
附錄本判決論罪科刑法條：
刑法第349條
收受贓物者，處3 年以下有期徒刑、拘役或5 百元以下罰金。
搬運、寄藏、故買贓物或為牙保者，處5 年以下有期徒刑、拘役
或科或併科1 千元以下罰金。
因贓物變得之財物，以贓物論。

司法院資訊處製作；財團法人民間司法改革基金會備份。
